臺灣高等法院高雄分院刑事判決　　　　 96年度上訴字第385號
上　訴　人　臺灣高雄地方法院檢察署檢察官
被　　　告　甲○○
　　　　　　　　　　現在臺灣高雄第二監獄執行
上列上訴人因被告違反毒品危害防制條例案件，不服臺灣高雄地
方法院95年度訴字第4204號中華民國95年12月29日第一審判決（
起訴案號：臺灣高雄地方法院檢察署95年度毒偵字第8378號），
提起上訴，本院判決如下：
    主  文
原判決撤銷。
本件免訴。
    理  由
一、公訴意旨略以：被告甲○○（下稱被告）分別基於施用第一
    級毒品海洛因與第二級毒品安非他命之犯意，自民國95年7
    月20日起至8 月2 日被查獲前止，在高雄市新興區○○○路
    14號8 樓之5 住處內，多次施用第一級毒品海洛因與第二級
    毒品甲基安非他命，嗣於同年8 月2 日15時50分許，為警在
    高雄市○○區○○路與文橫路交岔口之群益洗車廠辦公室內
    查獲，並當場扣得海洛因7 小包（毛重0.78公克）及注射針
    筒2 支。因認被告涉有毒品危害防制條例第10條第1 項、第
    2 項之施用第一級毒品、施用第二級毒品罪嫌。
二、按案件曾經判決確定者，應諭知免訴之判決；刑事訴訟法第
    302 條第1 款定有明文。確定判決既判力之原則，不論實質
    上之一罪，或連續犯、牽連犯、想像競合犯等裁判上之一罪
    ，其一部事實已經判決確定者，對於構成一罪之其他部分，
    均有其適用，此乃基於審判不可分之關係，在審理事實之法
    院，就全部犯罪事實，依同法第267 條之規定，本應予以審
    判，故其判決確定之效力，應及於全部之犯罪事實，若在最
    後審理事實之法院宣判後，始行發生之事實，既非該法院所
    得審判，即為該案判決之既判力所不及。是既判力對於時間
    效力之範圍，係以最後審理事實法院之宣示判決日為判斷之
    標準（最高法院32年上字第2578號、60年臺非字第77號判例
    參照）。按若干犯罪行為態樣，本質上原具有反覆、延續實
    行之特徵，刑法立法時既予特別歸類，定為犯罪構成要件之
    行為要素，則行為人基於概括之犯意，在密切接近之一定時
    、地持續實行之複次行為，倘依社會通念，於客觀上認為符
    合一個反覆、延續性之行為觀念者，於刑法評價上，應僅包
    括性地成立一罪，屬實質上一罪。學理上所稱集合犯之職業
    性、營業性或收集性等具有重複特質之犯罪均屬之。依毒品
    危害防制條例第2 條第1 項關於毒品之定義，可知毒品具有
    高度之習慣性及濫用性，因耐藥性之影響，導致行為人必須
    逐漸增加施用劑量，方能達成相同效果；復因生理依賴性及
    心理依賴性之影響，導致行為人對毒品產生強烈渴求，終至
    不能根絕。是施用毒品之行為本身，顯然具有反覆性及延續
    性之特徵。準此，施用毒品即屬於立法已特別歸類具有重複
    特質類型之犯罪，倘行為人之施用行為符合上揭特徵，即應
    認屬集合犯之包括一罪。
三、查被告因基於反覆、延續施用第一級毒品海洛因、第二級毒
    品甲基安非他命之單一行為決意，自95年7 月13日上午某時
    起至同年9 月8 日上午某時止，以平均每日施用1 次之頻率
    ，在高雄市新興區○○○路與文橫一路之群益美容式汽車洗
    車場，以將海洛因、甲基安非他命同時摻入香菸點燃吸食之
    方式，施用海洛因、甲基安非他命多次，所涉毒品危害防制
    條例第10條第1 項、第2 項施用第一級毒品、施用第二級毒
    品罪嫌，業經臺灣高雄地方法院檢察署檢察官於95年9 月18
    日以95年度毒偵字第6807號提起公訴，於同年10月2 日繫屬
    於原審，復另移送95年度毒偵字第8291號併案審理，嗣經原
    審於95年11月30日以95年度訴字第3323號判處被告有期徒刑
    1 年4 月，已於95年12月28日確定，有該案之起訴書、併辦
    意旨書、判決書及臺灣高等法院被告前案紀錄表在卷可稽。
    又被告於原審，除對上述案件之判決所認定之事實均坦認外
    ，且供承：「被警查獲後，可能1 、2 天沒有施用毒品，但
    是因為精神不好，我就又想繼續施用毒品」等語（原審卷第
    41、42頁），足見被告係因染有毒癮，因生理依賴性及心理
    依賴性之影響，乃自95年7 月13日上午某時起至同年9 月8
    日上午某時許止（包括該案起訴書犯罪事實所指95年7 月20
    日至同年8 月2 日），以平均每日均施用1 次之頻率，持續
    施用海洛因及甲基安非他命，未曾間斷。被告於上述期間內
    各次施用毒品之犯行，不惟在時空上均具有密接關係，且其
    所施用毒品之種類及方式亦屬相同，顯見其各次施用海洛因
    及甲基安非他命之行為，應係出於反覆、延續施用之單一行
    為決意，從而在行為概念上，自應依上述論以包括一罪之集
    合犯，較為合理，也較符合社會通念。本件被告被訴之施用
    第一級毒品及施用第二級毒品犯行，既與前案先繫屬於原審
    之施用第一級毒品、施用第二級毒品犯行，屬於實質上一罪
    之集合犯關係，為同一案件，則檢察官就與前案犯罪事實為
    同一之案件，另重行提起公訴，而於95年11月29日繫屬於原
    審，揆諸前揭說明，本件自應不經言詞辯論，逕為諭知免訴
    之判決。
四、原審認為本件公訴人起訴之犯罪事實，與另案即原審95年度
    訴字第3323號所認定之犯罪事實，前後二案有集合犯之實質
    上一罪關係而屬同一案件，固非無見，惟另案即原審95年度
    訴字第3323號已於95年12月28日確定，原審未及注意已經判
    決確定之事實，竟於95年12月29日就本件為不受理之諭知，
    顯有未合。檢察官上訴意旨，以本件與另案不具有集合犯之
    關係，雖無理由，惟原判決既有上述可議之處，自應由本院
    予以撤銷，改為免訴之諭知，並不經言詞辯論為之。
據上論斷，應依刑事訴訟法第369 條第1 項前段、第364 條、第
302 條第1 款、第307 條，判決如主文。
中　　華　　民　　國　　96　　年　　3 　　月　　1 　　日
                  刑事第五庭    審判長法  官  曾永宗
                                      法  官  任森銓
                                      法  官  王伯文
以上正本證明與原本無異。
如不服本判決應於收受本判決後10日內向本院提出上訴書狀，其
未敘述上訴理由者，並得於提起上訴後10日內向本院補提理由書
狀（均須按他造當事人之人數附繕本）「切勿逕送上級法院」。
中　　華　　民　　國　　96　　年　　3 　　月　　1 　　日
　　　　　　　　　　　　　　　　　　　書記官  黎  珍
